臺灣臺南地方法院臺南簡易庭民事判決
110年度南簡字第125號
原      告  程志評  

兼上列一人                      
法定代理人  程福順  

原      告  陳素  

            程映嘉  

            程彥閔  

兼上二人之
法定代理人  林衿綺  

共      同
訴訟代理人  趙培皓律師
被      告  黃俊賢  

訴訟代理人  謝孟璇律師
上列被告因過失致重傷害案件，原告提起刑事附帶民事訴訟請求
侵權行為損害賠償，經本院刑事庭裁定移送前來（109年度交附
民字第75號），本院於民國111年8月25日言詞辯論終結，判決如
下：
    主  文
一、被告應被告給付原告丙○○新臺幣1,066,819元、給付原告
    己○○、乙○○、戊○○、丁○○及甲○○各新臺幣60,000
    元，及丙○○自民國109年4月23日起、另己○○、乙○○、
    戊○○、丁○○及甲○○自民國109年10月26日起，均至清
    償日止，按週年利率5%計算之利息。
二、原告其餘之請求均駁回。
三、本判決原告己○○、乙○○、戊○○、丁○○及甲○○勝訴部分得假執
    行；原告丙○○勝訴部分，如以新臺幣350,000元為被告供擔
    保後得為假執行。但被告如各以新台幣60,000元為原告己○○
    、乙○○、戊○○、丁○○及甲○○供擔保
　　後，以新臺幣1,066,819元為原告丙○○供擔保後，各得免為
    假執行。
四、訴訟費用由被告負擔100分之4，餘由原告負擔。
五、原告其餘假執行之聲請均駁回。
    事實及理由
一、原告主張：
　㈠原告丙○○於民國107年12月21日上午8時19分許，騎乘車牌000
    -000號普通重型機車，沿臺南市安定區港南里178線公路機
    慢車優先道由西往東直行，至臺南市○○區○○里0○00號交岔路
    口，因未依規定二段式左轉，且轉彎車未讓直行車先行，而
    與被告所騎乘之車牌000-0000號普通重型機車（下稱被告之
    機車）發生碰撞（下稱本件車禍）；丙○○因而受有頭部外傷
    合併顱内出血、水腦症、呼吸衰竭等重傷害（治療後仍殘存
    障害，業經本院108年度監宣字第164號裁定宣告為受監護人
    ）；被告則受有右足深擦傷至皮膚缺損、骨骼關節暴露等傷
    害及車損。
　㈡本件車禍肇事原因經鑑定，認丙○○駕駛普通重型機車，未依
    規定兩段式左轉，轉彎車未讓直行車先行，為肇事主因；被
    告駕駛普通重型機車，黃燈進入路口，未注意車前狀況，為
    肇事次因。被告因過失致重傷罪，經本院109年度交易字第1
    96號刑事判決，處有期徒刑4月並得易科罰金確定。另原告
    己○○及乙○○為丙○○之父、母，原告戊○○及丁○○為丙○○之未成
    年子女，原告甲○○為丙○○之配偶，依民法侵權行為之規定，
    各請求被告賠償下列損害：⑴丙○○部分：①醫療費用926,808
    元（重訴卷157-175頁附表二減縮後之金額）；②就醫交通費
    用100,450元（即重訴卷第499-501頁附表三減縮後之金額，
    見南簡卷第313頁)；③醫療輔具費用347,700元（即重訴卷第
    509頁附表四）；④看護費用694,258元（即重訴卷第517-519
    頁附表五及第547頁附表六編號42之護理費用12,000元，見
    南簡卷第325頁附表八編號4）；⑤醫療用品費用30,640元（
    即重訴卷第545-547頁附表六扣除編號42之護理費用12,000
    元，見南簡卷第325頁附表八編號5）；⑥勞動能力損失（72％
    ）15,381,805元（見南簡卷第325頁附表八編號6）；⑦精神
    慰撫金2,000,000元（見南簡卷第325頁附表八編號7），合
    計19,481,661元。⑵己○○、陳素真、戊○○、丁○○及甲○○部分
    ：精神慰撫金各500,000元。
　㈢並聲明：
　⒈被告應給付丙○○19,481,661元、給付己○○、乙○○、戊○○、丁○○及甲○○各500,000元，及自起訴狀繕本送達翌日起至清償日
    止，按週年利率5%計算之利息。
　⒉請准原告供擔保得為假執行。
二、被告答辯：
　㈠丙○○為本件車禍肇事主因，被告僅為肇事次因，丙○○應負主
    要過失責任，依過失責任比例9：1，減輕被告之賠償責任，
    並扣除丙○○已請領之強制責任險理賠金。另就丙○○請求之金
    額，被告有爭執之部分為：⑴附表二之編號130、134及136耳
    鼻喉科費用及健康檢查費，與本件車禍傷害治療無關；⑵附
    表四之編號2、3，並非必要支出；⑶附表五之看護費用，就
    看護期間超過1年以上之部分，亦無必要；⑷精神慰撫金請求
    之金額太高。
　㈡又被告因本件車禍受有下列損害：⑴醫療費用76,888元、⑵看
    護費用125,000元、⑶不能工作損失235,003元、④機車修理費
    用50,485元、⑤精神慰撫金80萬元，合計1,287,376元
　　，依民法第344條第1項規定，應與丙○○之損害賠償債權相互
    抵銷。
  ㈢並聲明：⒈原告之訴駁回。⒉如受不利判決，請准被告得供擔
    保免為假執行。
三、兩造不爭執事項：(見南簡卷第315-316頁)
　㈠丙○○於107年12月21日上午8時19分許，騎乘車牌000-000號普
    通重型機車，沿臺南市安定區港南里178線公路機慢車優先
    道由西往東直行，至臺南市○○區○○里0○00號交岔路口，因未
    依規定二段式左轉，且轉彎車未讓直行車先行，而與被告所
    騎乘之車牌000-0000號普通重型機車發生碰撞；丙○○因而受
    有頭部外傷合併顱内出血、水腦症、呼吸衰竭等重傷害（治
    療後仍殘存障害，業經本院108年度監宣字第164號裁定宣告
    為受監護人）；被告則受有右足深擦傷至皮膚缺損、骨骼關
    節暴露等傷害及車損。
　㈡本件車禍肇事原因經鑑定，認丙○○駕駛普通重型機車，未依
    規定兩段式左轉，轉彎車未讓直行車先行，為肇事主因；被
    告駕駛普通重型機車，黃燈進入路口，未注意車前狀況，為
    肇事次因。被告因過失致重傷罪，經本院109年度交易字第1
    96號刑事判決，處有期徒刑4月並得易科罰金確定。
　㈢丙○○及被告因本件車禍已各領取強制責任險理賠金2,084,740
    元（丙○○）及107,392元（被告）。
　㈣己○○及乙○○為丙○○之父、母，戊○○及丁○○為丙○○之未成年子
    女，甲○○為丙○○之配偶。
　㈤丙○○請求之下列金額，被告不爭執部分如下：
　⒈醫療費用926,808元（附表二減縮後金額），除①編號130耳鼻
    喉科費用、②編號134是健康檢查費、③編號136是耳鼻喉科費
    用（有爭執），其餘均不爭執。
　⒉就醫交通費用100,450元（附表三減縮後金額），被告不爭執
    。
　⒊醫療輔具費用347,700元（附表四），被告對編號1、4之部分
    不爭執（對編號2、3有爭執）。
　⒋看護費用694,258元（含附表五及附表六編號42之護理費用12
    ,000元），就看護期間1年部分不爭執（超過1年部分有爭執
    ）。
　⒌醫療用品費用30,640元（附表六扣除編號42之護理費用12,00
    0元），被告不爭執。
　⒍勞動能力喪失72%，被告不爭執。
　㈥原告對被告主張抵銷之損害金額：⑴醫療費用76,888元、⑵看
    護費用125,000元、⑶不能工作損失235,003元、④機車修理費
    用50,485元等部分均不爭執（僅就精神慰撫金有爭執）。
四、兩造爭執事項：
　㈠丙○○與被告之過失比例為何？
　㈡原告各得請求被告賠償多少金額？
　㈢被告得主張抵銷之損害金額為多少？
　㈣依過失相抵及抵銷後，原告得再請求被告賠償多少金額？
五、本院之判斷：　
　㈠本件車禍發生原因，依兩造不爭執事項㈠、㈡所示，丙○○未依
    規定兩段式左轉，轉彎車未讓直行車先行，為肇事主因；被
    告未注意車前狀況，僅為肇事次因，故丙○○應負主要過失責
    任，認其過失比例應達80％，被告之過失比例則為20％。
　㈡按因故意或過失，不法侵害他人之權利者，負損害賠償責任
    ；不法侵害他人之身體或健康者，對於被害人因此喪失或減
    少勞動能力或增加生活上之需要時，應負損害賠償責任；
　　；不法侵害他人之身體、健康、名譽、自由、信用、隱私、
    貞操，或不法侵害其他人格法益而情節重大者，被害人雖非
    財產上之損害，亦得請求賠償相當之金額。前二項規定，於
    不法侵害他人基於父、母、子、女或配偶關係之身分法益而
    情節重大者，準用之。分據民法第184條第1項前段、第192
    條第1項、第2項、第193條第1項、民法第195條第1項前段及
    第3項規定。茲就兩造因本件車禍所受之損害金額，認定如
    下：
　丙○○部分：　　
　⒈醫療費用：附表二之醫療費用減縮後為926,808元，被告有爭
    執之①編號130耳鼻喉科費用120元（見重訴卷第163、305頁
    ），及②編號134健康檢查費1,300元（見重訴卷第165、309
    頁），尚難認為本件車禍傷害之必要治療，應予剔除；至③
    編號136耳鼻喉科費用則為０元（見重訴卷第165、311頁），
    故此部分損害應認定為925,388元（即926,808元－120元－1,3
    00元）。
　⒉就醫交通費用：附表三之就醫交通費用減縮後為100,450元，
    被告既不爭執，此部分損害自堪認定。
　⒊醫療輔具費用：附表四之醫療輔具347,700元，被告爭執編號
    2（安裝電熱水爐、白鐵熱水管、衛浴、水管路、電線路、
    開關插座、日光燈、排風扇、工資雜費共計86,400元），及
    編號3（壁板、地板、隔間拉門、天花板、衛浴隔間拉門、
    浴室泥作、水電冷氣、油漆共計223,500元），均非屬必要
    費用。經查，此部分費用乃己○○整修其自有住家房屋1樓之
    支出，其雖陳稱因丙○○行動不便，必須居住在1樓等語，然
    房屋裝修受益人為己○○，且亦非屬一般車禍事故受傷之必要
    支出項目，自應剔除。故此部分損害應認定為37,800元（即
    347,700元－86,400元－223,500元）。
　⒋看護費用：附表五之看護費用694,258元（含附表六編號42之
    護理費用12,000元），被告雖爭執超過1年之部分，然丙○○
    因本件車禍受有嚴重腦傷，治療後殘存障害，四肢無力需長
    期復健、智力下降、生活皆需專人照顧，前經本院宣告為受
    監護人，並鑑定受有全人障害損失62%等情，有臺南市安南
    醫院函、診斷證明書及神經科心理檢驗檢查報告書影本(見
    南簡卷第27-33、71、75-77頁)，暨成大醫院函復病情說明
    及鑑定報告書(見南簡卷第249-251、277-288頁)，足認其終
    生應需人照顧，故被告爭執超過1年之看護費用部分，並無
    可採。又丙○○已支出看護費用682,258元，復據提出看護費
    收據、現金支出傳票影本、聘僱家庭看護工外勞每月所須支
    出費用表及薪資簽收表等影本（見重訴卷第517-543頁），
    可資證明，故其此部分損害應堪認定。
　⒌醫療用品費用：附表六之醫療用品費用30,640元（已扣除編
    號42之護理費用12,000元），被告不爭執，此部分損害應堪
    認定。
　⒍勞動能力損失：查丙○○於本件車禍發生時（107年12月21日）
    任職台灣積體電路製造股份有限公司（下稱台積電公司）副
    工程師，當年度薪資所得總額約為110萬元，已據提出服務
    證明書及107年度所得扣繳憑單影本可稽(見重訴卷第113-11
    5頁)；其因車禍受傷無法繼續工作，減損勞動能力72%，亦
    為被告所不爭執。再以丙○○車禍時年齡為33歲（74年8月31
    日生）計算至65歲法定退休年齡，尚有32年工作年資，是其
    主張受有勞動能力損失共計15,381,805元【1,100,000元×19
    .00000000(累積32年霍夫曼係數）×72%＝15,381,805元，元
    以下四捨五入】，應為可採。　　
　⒎精神慰撫金：按非財產上損害之慰撫金數額，究竟若干為適
    當，應斟酌兩造身分、地位及經濟狀況，俾為審判之依據。
    審酌丙○○為74年生、大學畢業、車禍時為台積電公司副工程
    師，107年度所得總額約為200萬元，名下財產總額約221萬
    元；被告為71年生、大學畢業、任職台積電公司，年薪約12
    0萬元等情，分據其等陳報在卷（見重訴卷第109頁；新調卷
    第64頁），並有其二人之戶籍資料、稅務電子閘門財產所得
    調件明細表得財產資料、扣繳憑單、全國財產總歸戶財產查
    詢清單等供參(見重訴卷第17、29、31-35、115、131-133頁
    ；新調卷第64、103頁），暨雙方過失責任程度及所受傷害
    等一切情狀，認丙○○得請求非財產上損害之慰撫金數額，應
    以100萬元為適當。
　⒏綜上，丙○○所受損害金額共計18,170,341元（即醫療費用925
    ,388元＋就醫交通費用100,450元＋醫療輔具費用37,800元＋看
    護費用694,258元＋醫療用品費用30,640元＋勞動能力損失15,
    381,805元＋精神慰撫金1,000,000元＝18,170,341元）。
　己○○、乙○○、戊○○、丁○○及甲○○部分：查丙○○丙○○因本件車
    禍腦傷，治療後殘存障害，需長期復健、智力下降、生活需
    專人照顧，業經本院宣告為受監護人等情，已如前述；己○○
    、乙○○、戊○○、丁○○及甲○○分屬
　　丙○○之父、母、未成年子女及配偶，其等與丙○○間父、母、
    子女、配偶關係之親情、倫理及生活相互扶持等身分法益已
    受到侵害，且情節重大，是其等請求非財產上損害之慰撫金
    ，自屬有據，亦堪認定。審酌己○○為41年生、專科畢業、已
    退休，107年度所得總額約為84萬元，名下財產總額約139萬
    元；乙○○為44年生、國中畢業、家管，107年度所得總額約
    為50萬元，名下財產總額約6,300萬元；戊○○及丁○○分別為1
    04年及106年生，就讀國民小學；林衿绮為77年生、大學畢
    業、任職科建國際實業股份有限公司業務人員，107年度所
    得總額約為57萬元，名下財產總額約7,000元
　　等情，亦據其等陳報在卷（見重訴卷第109、111頁），並有
    其等戶籍資料及稅務電子閘門財產所得調件明細表得財產資
    料供參(見重訴卷第19-27、43-102頁）；被告之年齡、學經
    歷及財產狀況同上，暨其等因丙○○所受傷害及障害致生之精
    神上痛苦程度，暨丙○○應負車禍主要過失責任程度等一切情
    狀，認其等得請求非財產上損害之慰撫金數額，各以30萬元
    為適當。
　被告部分：
　⒈被告因本件車禍受有下列損害：⑴醫療費用76,888元、⑵看護
    費用125,000元、⑶不能工作損失235,003元、④機車修理費用
    50,485元等部分，均為原告所不爭執，自堪認定。
　⒉精神慰撫金：承前所述，審酌被告與丙○○之年齡、學經歷及
    財產狀況，暨雙方過失程度及被告受有右足深擦傷至皮膚缺
    損、骨骼關節暴露傷害等一切情狀，認其得請求非財產上損
    害之慰撫金數額，應以25萬元為適當。
　⒊是被告所受損害金額共計737,376元（即醫療費用76,888元＋
    看護費用125,000元＋不能工作損失235,003元＋機車修理費用
    50,485元＋精神慰撫金250,000元＝737,376元）。
  ㈢過失相抵：
  ⒈按損害之發生或擴大，被害人與有過失者，法院得減輕賠償
    金額，或免除之，民法第217條第1項定有明文。本件車禍之
    發生，丙○○應負80％過失責任，被告應負20％過失責任，
　　應依此過失責任比例減輕彼此賠償金額，是丙○○得請求被告
    賠償之金額應為3,634,068元【18,170,341元－（18,170,341
    元×80％）＝3,634,068元，元以下四捨五入】；被告得請請求
    丙○○賠償之金額應為589,901元【737,376元－（737,376元×2
    0％）＝589,901元，元以下四捨五入】。
  ⒉又己○○、乙○○、戊○○、丁○○及甲○○各得請求之精神慰撫金，
    因係基於本件車禍所生，依公平原則，亦應負擔丙○○之過失
    ，而同有上開規定之適用，是依丙○○應負80％之過失責任比
    例減輕後，被告應給付己○○、乙○○、戊○○、丁○○及甲○○之金
    額，應各為60,000元【即300,000元-（300,000元×80％）＝60
    ,000元】。
  ㈣另按強制汽車責任保險法第30條規定，保險人依本法規定給
    付之保險金，視為加害人或被保險人損害賠償金額之一部分
    ，加害人或被保險人受賠償請求時，得扣除之。又依同法第
    38條第1項規定，得請求前項保險金者為受害人或其繼承人
    。依兩造不爭執事項㈢所示，丙○○及被告因本件車禍已各領
    取強制責任險理賠金2,084,740元（丙○○）及107,392元（被
    告），則其二人各自請求賠償之數額，再扣除受領之理賠金
    後，丙○○得請求被告賠償之金額應為1,549,328元（3,634,0
    68元－2,084,740元＝1,549,328元）；被告得請請求丙○○賠償
    之金額應為482,509元（589,901元－107,392元＝482,509元）
    。
  ㈤再按二人互負債務，而其給付種類相同，並均屆清償期者，
    各得以其債務，與他方之債務，互為抵銷，民法第334條第1
    項前段定有明文。是依抵銷後，丙○○得再請求被告賠償之金
    額應為1,066,819元（1,549,328元－482,509元＝1,066,819元
    ）。末按給付無確定期限者，債務人於債權人得請求給付時
    ，經其催告而未為給付，自受催告時起，負遲延責任。其經
    債權人起訴而送達訴狀，或依督促程序送達支付命令，或為
    其他相類之行為者，與催告有同一之效力；遲延之債務，以
    支付金錢為標的者，債權人得請求依法定利率計算之遲延利
    息。但約定利率較高者，仍從其約定利率；應付利息之債務
    ，其利率未經約定，亦無法律可據者，週年利率為5％。分據
    民法第229條第2項、第233條第1項、第203條規定。本件原
    告併請求被告給付自刑事附帶民事起訴狀（刑事附帶民事追
    加原告既變更訴之聲明狀）繕本送達翌日起即丙○○自109年4
    月23日起（見交附民卷第19頁），另己○○、乙○○、戊○○、丁○○及甲○○均自109年10月26日起（見新調卷第47），均至清
    償日止，按週年利率5%計算之利息，亦屬有據，併應准許。
四、綜上所述，原告依侵權行為之法律關係，請求被告給付丙○○
    1,066,819元、給付己○○、乙○○、戊○○、丁○○及甲○○各60,00
    0元，及丙○○自109年4月23日起、另己○○、乙○○、戊○○、丁○○及甲○○自109年10月26日起，均至清償日止，按週年利率5%
    計算之利息，為有理由，應予准許；逾此金額之請求，則無
    理由，應予駁回。
五、假執行及免假執行：依民事訴訟法第389條第1項第5款、第3
    90條第1項及第392條第2項規定，就原告勝訴部分，併為假
    執行及免假執行之宣告；就原告敗訴部分，併予駁回。
六、本件事證已臻明確，兩造其餘攻擊或防禦方法、未經援用之
    證據，經本院斟酌後認為均不足以影響本判決之結果，無庸
    再逐一論斷，併此敘明。
七、訴訟費用負擔之依據：民事訴訟法第79條。
中　　華　　民　　國　　111 　年　　10　　月　　21　　日
                  臺南簡易庭  法　官  陳淑卿
以上正本係照原本作成。
如不服本判決，應於送達後20日內，向本院提出上訴狀並表明上
訴理由。如委任律師提起上訴者，應一併繳納上訴審裁判費。
中　　華　　民　　國　　111 　年　　10　　月　　24　　日
                              書記官  謝璧卉